【裁判字號】    99,訴,541
【裁判日期】    990607
【裁判案由】    違反毒品危害防制條例
【裁判全文】
臺灣彰化地方法院刑事判決               99年度訴字第541號
公  訴  人  臺灣彰化地方法院檢察署檢察官
被      告  甲○○
上列被告因違反毒品危害防制條例案件，經檢察官提起公訴（99
年度毒偵字第530號），本院以簡式審判程序判決如下：
    主    文
甲○○施用第一級毒品，累犯，處有期徒刑玖月，扣案注射針筒
壹支沒收；又施用第二級毒品，累犯，處有期徒刑陸月。應執行
有期徒刑壹年壹月，扣案注射針筒壹支沒收。
    事    實
一、甲○○前於民國91年間因施用毒品案件，經依法院裁定送
    入觀察勒戒處所觀察勒戒後，經評定認有繼續施用毒品傾向
    ，再依法院裁定送入戒治處所施以強制戒治，停止戒治後於
    92年2月19日保護管束期滿戒治完畢，並由臺灣彰化地方法
    院檢察署檢察官以92年度戒毒偵字第171號為不起訴處分確
    定。94、95年間因施用毒品等案件，分別經本院以94年度
    訴字第2181號、95年度訴字第739號判決判處有期徒刑6月、
    8月確定，接續執行後於96年6月19日縮刑期滿執行完畢。
    98年間因施用毒品等案件，經本院以98年度訴字第1113號判
    決判處有期徒刑8月、6月，應執行有期徒刑1年，復經臺灣
    高等法院臺中分院以98年度上訴字第1653號判決上訴駁回確
    定。詎猶不知悔改，分別基於施用第一、二級毒品之犯意，
    於99年3月20日晚間9時許，在其位於彰化縣員林鎮崙雅巷15
    弄43號居所內，先以將第一級毒品海洛因摻水再以注射針筒
    注射身體血管之方式，施用第一級毒品海洛因1次；再以將
    第二級毒品甲基安非他命置於玻璃球內燒烤後吸食其煙氣之
    方式，施用第二級毒品甲基安非他命1次。嗣於99年3月21日
    下午1時40分許，在彰化縣員林鎮○○路○段511號前，因形
    跡可疑為警盤查，當場扣得其所有預備供己施用海洛因所用
    之針筒1支，並於有偵查犯罪職權之員警未發覺其施用第二
    級毒品之犯行前，即主動向警坦承上開施用第二級毒品之犯
    行，而向警自首並接受裁判，經警採其尿液送驗結果，並呈
    海洛因代謝物可待因、嗎啡及甲基安非他命代謝物甲基安非
    他命、安非他命之陽性反應，而查悉上情。
二、案經彰化縣警察局員林分局報告臺灣彰化地方法院檢察署檢
    察官偵查起訴。
    理    由
一、本件被告甲○○所犯係死刑、無期徒刑、最輕本刑為3年以
    上有期徒刑以外之罪，其於準備程序中就被訴事實為有罪之
    陳述，經告知被告簡式審判程序之旨，並聽取公訴人及被告
    之意見後，本院合議庭認為適宜而裁定由受命法官獨任進行
    簡式審判程序，合先敘明。
二、訊據被告甲○○對於上揭犯罪事實均坦承不諱，且被告於上
    揭時地為警查獲後，經警採集其尿液送驗結果，確呈現海洛
    因代謝物之可待因、嗎啡陽性反應及呈甲基安非他命代謝物
    之甲基安非他命、安非他命陽性反應，此有詮昕科技股份有
    限公司出具之濫用藥物尿液檢驗報告及彰化縣警察局員林分
    局委託檢驗尿液與真實姓名對照認證單各1份在卷可稽，復
    有搜索扣押筆錄、扣押物品目錄表、照片、行政院衛生署草
    屯療養院鑑定書及前開扣案之針筒1支可資佐證，足認被告
    自白與事實相符，堪可採信。又被告前於91年間因施用毒
    品案件，經依法院裁定送入觀察勒戒處所觀察勒戒後，經評
    定認有繼續施用毒品傾向，再依法院裁定送入戒治處所施以
    強制戒治，停止戒治後於92年2月19日保護管束期滿戒治完
    畢，並由臺灣彰化地方法院檢察署檢察官以92年度戒毒偵字
    第171號為不起訴處分確定。94、95年間因施用毒品等案
    件，分別經本院以94年度訴字第2181號、95年度訴字第739
    號判決判處有期徒刑6月、8月確定，接續執行後於96年6月
    19日縮刑期滿執行完畢。98年間因施用毒品等案件，經本
    院以98年度訴字第1113號判決判處有期徒刑8月、6月，應執
    行有期徒刑1年，復經臺灣高等法院臺中分院以98年度上訴
    字第1653號判決上訴駁回確定等節，有臺灣高等法院被告前
    案紀錄表1份在卷可憑。綜上所述，本案事證明確，被告犯
    行堪以認定。
三、按施用第一、二級毒品為犯罪行為，毒品危害防制條例第10
    條定有處罰明文。故施用第一、二級毒品者，依前揭規定本
    應科以刑罰。惟基於刑事政策，對合於一定條件之施用者，
    則依同條例第20條、第23條之規定，施以觀察、勒戒及強制
    戒治之保安處分。毒品危害防制條例於92年7月9日修正公布
    ，自93年1月9日施行，其中第20條、第23條將施用毒品之刑
    事處遇程序，區分為「初犯」及「5年內再犯」、「5年後再
    犯」。依其立法理由之說明：「初犯」，經觀察、勒戒或強
    制戒治後，應為不起訴處分或不付審理之裁定；經觀察、勒
    戒或強制戒治執行完畢釋放後，「5年內再犯」者，因其再
    犯率甚高，原實施之觀察、勒戒及強制戒治既已無法收其實
    效，爰依法追訴或裁定交付審理。至於經觀察、勒戒或強制
    戒治執行完畢釋放後，「5年後再犯」者，前所實施之觀察
    、勒戒或強制戒治已足以遮斷其施用毒品之毒癮，為期自新
    及協助其斷除毒癮，仍適用「初犯」規定，先經觀察、勒戒
    或強制戒治之程序。從而依修正後之規定，僅限於「初犯」
    及「5年後再犯」二種情形，始應先經觀察、勒戒或強制戒
    治程序。倘被告於5年內已再犯，經依法追訴處罰，縱其第3
    次（或第3次以上）再度施用毒品之時間，在初犯經觀察、
    勒戒或強制戒治執行完畢釋放5年以後，已不合於「5年後再
    犯」之規定，且因已於「5年內再犯」，顯見其再犯率甚高
    ，原實施觀察、勒戒或強制戒治，已無法收其實效，即應依
    該條例第10條處罰（最高法院95年度第7次刑事庭會議決議
    意旨參照）。查，被告於91年間因施用毒品案件，經依法院
    裁定送入觀察勒戒處所觀察勒戒後，經評定認有繼續施用毒
    品傾向，再依法院裁定送入戒治處所施以強制戒治，停止戒
    治後於92年2月19日保護管束期滿戒治完畢，5年內復因施用
    毒品等案件，經本院以94年度訴字第2181號判決判處有期徒
    刑6月、8月確定，經依法院裁定送入戒治處所施以強制戒治
    ，於93年1月9日因法律修正而終結執行出監，並經本院以92
    年度訴字第1111號判決判處有期徒刑8月、3月，應執行有期
    徒刑10月確定，有臺灣高等法院被告前案紀錄表1份在卷可
    憑。依據上開說明，被告本案犯行自應予以論罪科罰，併此
    敘明。
四、核被告所為，係犯毒品危害防制條例第10條第1項之施用第
    一級毒品罪及同條例第10條第2項之施用第二級毒品罪。被
    告施用第一級毒品及施用第二級毒品前，持有第一級及第二
    級毒品之低度行為，應分別為其施用之高度行為所吸收，均
    不另論罪。被告所犯上開2罪間，犯意各別，行為互殊，應
    予分論併罰。再按刑法第62條所謂發覺，固非以有偵查犯罪
    權之機關或人員確知其人犯罪無誤為必要，而於對其發生嫌
    疑時，即得謂為已發覺；但此項對犯人之嫌疑，仍須有確切
    之根據得為合理之可疑者，始足當之，若單純主觀上之懷疑
    ，要不得謂已發生嫌疑（最高法院72年臺上字第641號判例
    意旨參照）。查，被告係因手握疑似針筒狀物品且臉色有異
    ，為警認其形跡可疑而攔檢盤查扣得針筒1支，並於警詢時
    供稱前開2次施用毒品犯行，惟當時係憑扣案針筒而懷疑被
    告涉有施用第一級毒品犯行，尚無任何跡證得認被告涉有施
    用第二級毒品犯行等情，業據證人即員警涂順良、安富昌到
    庭結證明確，足認被告確係在警員未發現有確切之根據得為
    合理之懷疑前，即主動供述其於上開時、地施用第二級毒品
    甲基安非他命1次之犯行，嗣並接受裁判，核與自首之規定
    相符，此部分犯行爰依刑法第62條前段之規定減輕其刑。另
    查，被告前於94、95年間因施用毒品等案件，分別經本院以
    94年度訴字第2181號、95年度訴字第739 號判決判處有期徒
    刑6月、8月確定，接續執行後於96年6月19日縮刑期滿執行
    完畢，有臺灣高等法院被告前案紀錄表1份在卷可稽，其於
    受有期徒刑執行完畢後5年以內，再故意犯本件有期徒刑以
    上之罪，為累犯，均應依法加重其刑。被告就施用第二級毒
    品部分犯行，同時具有加重及減輕事由，應依刑法第71條第
    1項之規定先加後減之。爰審酌被告前曾因施用毒品案件接
    受觀察勒戒及強制戒治處分，並多次因施用毒品案件，經法
    院判處罪刑確定，竟無視於毒品對於自身健康之戕害及國家
    對於杜絕毒品犯罪之禁令，猶施用毒品不輟，再為本案犯行
    ；被告吸毒係戕害自己身心之行為及被告犯罪後尚能坦承犯
    行之態度等一切情狀，認檢察官當庭求處應執行有期徒刑1
    年2月稍嫌過重為適當，就其所犯上述2罪分別量處如主文所
    示之刑，並定其應執行之刑。此外，扣案針筒1支為被告所
    有預備供犯罪所用之物，業據被告供明在卷，應依刑法第38
    條第1項第2款規定，予以宣告沒收如主文所示。
據上論斷，應依刑事訴訟法第273條之1第1項、第299條第1項前
段，毒品危害防制條例第10條第1項、第2項，刑法第11條前段、
第47條第1項、第62條前段、第38條第1項第2款、第51條第5款，
判決如主文。
本案經檢察官葉建成到庭執行職務。
中    華    民    國    99    年    6     月    7     日
                        刑事第五庭    法  官  蔡家瑜
以上正本證明與原本無異。
如不服本判決應於收受判決後10日內向本院提出上訴書狀，並應
敘述具體理由；其未敘述上訴理由者，應於上訴期間屆滿後20日
內向本院補提理由書（均須按他造當事人之人數附繕本）「切勿
逕送上級法院」。
中    華    民    國    99    年    6     月    7     日
                                      書記官  陳秀鳳
附錄論罪科刑法條：
毒品危害防制條例第十條第一項、第二項：
施用第一級毒品者，處六個月以上五年以下有期徒刑。
施用第二級毒品者，處三年以下有期徒刑。

司法院資訊處製作；財團法人民間司法改革基金會備份。
